---
title: "climplot：用于绘制Walter & Lieth气候图的流程化工具"
author: 
- 陈子豪  
- 在读博士生

documentclass: ctexart

output:
  rticles::ctex:
    fig_caption: yes
    number_sections: yes
    toc: yes
    
header-includes:
  - \usepackage{titling}
  - \pretitle{\begin{center}
    \includegraphics[width=2in,height=2in]{imgfile.png}\LARGE\\}
  - \posttitle{\end{center}}
---

# 简介

[climplot](https://gitee.com/auman-chan/climplot) 为一个绘图程序包，旨在以更加用户友好和个性化的方式收集全球各地的关键气候数据，并绘制Walter＆Lieth气候图。

::: {.alert .alert-info}
此程序包的主要作用为:

-   使用Worldclim的气候数据来获得标准化和可靠的数据，以构建 Walter＆Lieth 气候图

-   提供更多参数定制图片样式和信息显示方式

此程序包提供以下函数功能:

-   获取气候数据以构建Walter＆Lieth气候图

-   绘制Walter＆Lieth气候图

-   修改气候图的配色和显示的相关信息
:::

# 安装与加载

从[gitee](https://gitee.com)和[github](https://github.com/) 安装最新的开发版本，请安装程序包[remotes](https://cran.r-project.org/package=remotes)和[git2r](https://cran.r-project.org/package=git2r)。如果你打算一同安装此程序包的插曲文件（vignettes）, 请在代码中加入 `build_vignettes= TRUE`

```{r intasll, eval=FALSE}
install.packages("remotes")

# from github
remotes::install_github("auman-chan/climplot")
# from gitee
install.packages("git2r")
remotes::install_git(
  "https://gitee.com/auman-chan/climplot.git"
)

# add vignettes
remotes::install_github("auman-chan/climplot",
  build_vignettes = TRUE
)

remotes::install_git(
  "https://gitee.com/auman-chan/climplot.git",
  build_vignettes = TRUE
)
```

```{r load package,include=FALSE}
# load package
library(climplot)
```

# 绘图数据提取

搜索和处理多个地点的气候数据是一项具有挑战性的工作。函数 `clim_extract`可以检索来自[Worldclim 的历史月度天气数据（30度秒版本）](https://worldclim.org/data/monthlywth.html)，之后根据提供的位置坐标，利用程序包`geodata`自动下载相关数据，为气候图可视化做好准备。

## 数据准备

```{r include=FALSE}
library(dplyr)
library(knitr)
library(kableExtra)
```

### 目标地点的信息准备

为了提取特定地点的气候数据，精确的坐标是必不可少的。此外，图表需要显示其他相关信息，如位置名称和高度。因此，一个包含目标位置信息的数据框对于clim_extract来说是必要的。导入的数据框必须包含5列，顺序如表1所示:

-   **No**:目标地点的序号

-   **location**:目标地点的缩写

-   **lon**:目标地点的经度，以十进制表示，负数表示西经

-   **lat**:目标地点的纬度，以十进制表示，负数表示南纬

-   **altitude**:目标地点的高度

此程序包中的数据 `locdata` 是 导入格式的例子。上述列的后面可以添加其他包含信息的列，但在后续处理中将被舍弃。

```{r global options, echo=FALSE, message=FALSE, warning=FALSE}
data("locdata")
kable(locdata, format = "latex", booktabs = TRUE, caption = "导入数据框示例") %>%
  kable_styling(latex_options = "scale_down")
```

### 气候数据提取

在准备好位置资料后，此功能会检查坐标，并从 Worldclim 下载相应的气候数据栅格图。最后它会导出一个如表2所示的数据框。

```{r extraction,eval=FALSE}
# Example data in this package
data("locdata")

# extraction of climate data
plotdata <- clim_extract(locdata)
```

\newpage

```{r plotdata,echo=FALSE}
data("plotdata")
kable(plotdata, format = "latex", booktabs = TRUE, caption = "函数数据框导出示例") %>%
  kable_styling(latex_options = "scale_down")
```

\newpage

导出的数据框包含5种地点信息(与导入数据框中的相同)，以及12个月份的4种气候参数。**请注意有些区域没有年平均气温的数据(不包括在`geodata`中) ，所以它们按照 Walter & Lieth 气候图中的计算方法，被年平均最低气温和年平均最高气温的平均值所代替。**

导出数据框架存储在此程序包的数据`plotdata`中，作为函数导出结果的示例。

除了临时文件夹，储存路径也可以改为其他位置，避免数据被自动删除或重复下载。

```{r extraction2,eval=FALSE}
# add your path
plotdata <- clim_extract(locdata, path = "G:/climplot")
```

至此，`clim_extact`已经导出了绘制Walter & Lieth气候图所必需的全部资料。

# 气候图绘制

`clim_plot`函数可以按照不同风格的配色方案和信息表示方式绘制Walter & Lieth气候图。其参考了CRAN上的程序包`climatol`中的函数`diagwl()`。

## 单个地点Walter & Lieth的气候图绘制

以`plotdata`数据为例，导入到`clim_plot`中。

```{r plot1, fig.cap="气候图绘制示例"}
data("plotdata")
loc <- subset(plotdata, No == 2)
clim_plot(loc)
```

在图1中:

-   红色曲线代表气温的年际变化，蓝色曲线代表降水的年际变化。这两条曲线闭合形成了两种斑块，表示湿度和干燥程度。竖线填充的斑块代表湿润季节，散点填充的斑块代表干旱季节。与降水曲线颜色相同的多边形表示降水量大于100mm的月份，表示雨季。

-   左上角的信息包括名称、海拔高度和位置坐标。右上方为年平均气温和年平均降水量。

## 多个地点Walter & Lieth气候图绘制的解决方法

`clim_plot`仅支持一次为一个地点绘制气候图，因为我们建议绘制完成后每张图需要检查，同时向函数导入多个气候数据向量会增加错误的风险。因此，如果您需要自动对多个地点进行绘图，建议使用循环功能:

```{r plot mutli, eval=FALSE}
data("plotdata")
list <- unique(plotdata$No)
par(mfrow = c(1, 1))
for (i in 1:5) {
  k <- list[i]
  sub <- subset(plotdata, No == k)
  clim_plot(
    data = sub, ylabel = TRUE,
    ylab1 = "Temperature(\U{00B0}C)",
    ylab2 = "Precipitation(mm)",
    p50line = TRUE
  )
}
```

## 其他绘制气候图的提示

### 在气候图中标记霜冻月份

可以通过使用`showfrost = TRUE`的参数，标记明确出现霜冻的月份（图2）。

```{r plot frost, echo=TRUE, fig.cap="气候图霜冻月份标记示例"}
loc <- subset(plotdata, No == 3)
clim_plot(data = loc, showfrost = TRUE)
```

x轴上深蓝色的方块代表确定出现霜冻的月份。

### 改变颜色和坐标轴

绘图颜色和坐标轴标签可自定义，以满足特定要求。 可以调整温度和降水线，湿度、干旱、雨季斑块和霜冻月份色块的颜色（图3和图4）。

```{r color picker, echo=TRUE, fig.cap="气候图颜色更改示例"}
loc <- subset(plotdata, No == 1)
clim_plot(loc,
  pcol = "#8DB6CD",
  tcol = "#FF6A6A", wcol = "#4EEE94",
  dcol = "#EEB422", fcol = "#8A2BE2",
  showfrost = TRUE
)
```

此外，可以控制轴标签的显示， 并可以使用参数`ylabel`, `ylab1`, `ylab2`, `mlab`和`xlab`导入自定义标签。

```{r label, echo=TRUE, fig.cap="气候图坐标轴标签更改示例"}
loc <- subset(plotdata, No == 1)
clim_plot(loc,
  xlab = "M", mlab = "en",
  ylabel = TRUE, ylab1 = "Temperature(\U{00B0}C)",
  ylab2 = "Precipitation(mm)", showfrost = TRUE
)
```

### 辅助标记

可选择显示极端温度、降水曲线辅助线、50°C-100mm辅助标记线（图5）。

```{r auxiliary line,fig.cap="气候图辅助线绘制示例"}
loc <- subset(plotdata, No == 1)
clim_plot(loc,
  line_p3 = TRUE,
  line_p50 = TRUE,
  temp_extreme = TRUE, showfrost = TRUE
)
```

# 参考文献

1.  Guijarro J A (2023). climatol: Climate Tools (Series Homogenization and Derived Products), 4.0.0., <https://CRAN.R-project.org/package=climatol>.

2.  Fick, S.E. and R.J. Hijmans, (2017). WorldClim 2: new 1km spatial resolution climate surfaces for global land areas. International Journal of Climatology 37 (12): 4302-4315.

3.  Harris, I., Osborn, T.J., Jones, P.D., Lister, D.H. (2020). Version 4 of the CRU TS monthly high-resolution gridded multivariate climate dataset. Scientific Data 7: 109.

4.  Walter H & Lieth H (1960): Klimadiagramm Weltatlas. G. Fischer, Jena.
